臺北高等行政法院判決
　　　　　　　　　　　　　93年度簡字第01394號
原　　　告　德侑股份有限公司
代　表　人　甲○○
訴訟代理人　丙○○ (會計師)
被　　　告　財政部臺灣省北區國稅局
代　表　人　許虞哲（局長）住同上
送達代收人　乙○○
上列當事人間因所得稅法事件，原告不服財政部中華民國93年11
月26日台財訴字第09300279070號訴願決定，提起行政訴訟。本院
判決如下：
　　主  文
原告之訴駁回。
訴訟費用由原告負擔。
　　事  實
一、事實概要：
    原告於90年間分配股利新臺幣（以下同）0000000元予股東，
    可扣抵稅額零元，未於次年1月底前申報股利憑單，案經被告
    機關所屬臺北縣分局查得，並通知補報，惟原告仍未依限按
    實補報，違反所得稅法第102條之1第1項規定，被告機關遂於
    92年11月24日以92年度財所得字第Ｚ0000000000000號處分書
    ，處原告罰鍰3000元。原告不服，主張並無短漏報股利憑單
    云云，申請復查，未獲變更，提起訴願遭決定駁回，遂提起
    本件行政訴訟。
二、兩造聲明：
　　(一)原告聲明求為判決：1.訴願決定及原處分均撤銷。
                        2.訴訟費用由被告負擔。
　　(二)被告聲明求為判決：1.駁回原告之訴。
                        2.訴訟費用由原告負擔。
三、兩造之爭點：被告機關認原告違反所得稅法第102條之1第1
    項規定，乃依同法第114條之3規定，處原告新台幣罰鍰3000
    元，是否適法？
  　(一)原告主張之理由：
      1.依各級稽徵機關處理違章漏稅及檢舉案件作業要點第28
        點規定，審理人員對違章漏稅案件之審理，應注意人、
        時、地、事等要件，慎重查核，公正判斷，簽擬意見及
        適用法令均應具體明確，不得推測臆斷。原告民國87年
        度至民國89年度均依法申報扣繳憑單，其間並無短漏股
        利憑單之情事，惟被告機關所屬台北縣分局卻分別以原
        告87年間分配股利00000000元予股東；88年間分配股利
        00000000元予股東；89年間分配股利00000000元予股東
        ；均未於次年1月底申報股利憑單為由，逕依所得稅法第
        114條之3第1項後段規定，處原告各年度新台幣3000元罰
        鍰，惟未具體指明原告係於何年何月何日分配多少股利
        予那位股東之明確證據而逕自裁罰，不但不合情理且已
        違背前揭「各級稽徵機關處理違章漏稅及檢舉案件作業
        要點第28點」規定。
      2.又被告機關僅依據高春麗90年6月28日法務部調查局台
        北市調查處曾說明：「資金來源為馬來西亞廠每次出貨
        利潤（約二成至三成）所累積之資金．．．。」等語，
        缺乏具體明確物證，而逕自裁罰。按「違章人於行政爭
        訟程序外，雖經自白，其後如有爭執，仍應調查其他必
        要之證據，以察其是否與事實相符。苟無法證明其與事
        實相符，自不得採為判斷事實之依據」為改制前行政法
        院，即現在最高行政法院75年度判字第1695號判決著有
        明文。準此，當事人於訴訟外自承之事實，更須調查其
        他必要證據，非可逕自採為訴願決定或復查決定之證據
        ，更何況，原告自始至終均否認有分配股利，而被告機
        關亦未有股東收到股利之明確證據，準此，訴願決定及
        復查決定顯有認定事實未盡職權調查證據之責，即率斷
        否認及不採認原告未發放股利說明之違誤。
      3.更何況，被告機關核定原告87年度營利事業所得稅未分
        配盈餘加徵稅額00000000元，當年度未分配盈餘更正核
        定通知書記載「已由當年度盈餘分配之股利或盈餘淨額
        」為零，同樣情形亦發生於被告核定原告88年度營利事
        業所得稅未分配盈餘加徵稅額00000000元，其更正核定
        通知書亦記載「已由當年度盈餘分配之股利或盈餘淨額
        」為零，亦即，縱是被告機關之行政處分彰顯民國87年
        度及88年度原告未發放股利，否則如何核定原告民國87
        年度、民國88年度未分配盈餘加徵之稅額分別為000000
        00元及00000000元，此為被告核定民國87年度及88年度
        營利事業所得稅未分配盈餘更正核定通知書為證。由此
        可知，被告機關一方面核定原告未於民國87年度及民國
        88年度分配股利（盈餘），另方面卻責成原告必須依法
        申報股利憑單，彼此互相矛盾。
　　(二)被告主張之理由：
      1.按「個人之綜合所得總額，以其全年左列各類所得合併
        計算之：第1類：營利所得：公司股東所獲分配之股利總
        額、合作社社員所獲分配之盈餘總額、合夥組織營利事
        業之合夥人每年度應分配之盈餘總額……合夥人應分配
        盈餘總額及獨資資本主經營獨資事業所得之盈餘總額，
        應按核定之營利事業所得額計算之。」「依第66條之1規
        定，應設置股東可扣抵稅額帳戶之營利事業，應於每年
        1月底前，將上一年內分配予股東之股利或社員之盈餘，
        填具股利憑單全年股利分配彙總資料，一併彙報該管稽
        徵機關查核；並應於2月10日前將股利憑單填發納稅義務
        人。但營利事業有解散或合併時，應隨時就已分配之股
        利或盈餘填具股利憑單，並於10日內向該管稽徵機關辦
        理申報。」「營利事業未依第102條之1第1項規定之期限
        ，按實填報或填發股利憑單者，除限期責令補報或填發
        外，應按股利憑單所載可扣抵稅額之總額處20%罰鍰，但
        最高不得超過30,000元，最低不得少於1,500元，逾期自
        動申報或填發者，減半處罰。經稽徵機關限期責令補報
        或填發扣繳憑單，扣繳義務人未依限按實補報或填發者
        ，應按扣繳稅額處3倍之罰鍰，但最低不得少於3,000元
        。」為所得稅法第14條第1項第1類、第102條之1及第11
        4條之3第1項所明定。
      2.本件原告於90年間分配股利4,387,500元予股東，可扣抵
        稅額0，未於次年1月底前申報股利憑單，經被告查獲，
        並經被告所屬臺北縣分局通知補報，惟原告仍未依限按
        實補報，被告依前揭規定處以罰鍰3,000元。
      3.原告訴稱原處分未具體明確舉出原告係於何年何月何日
        分配股利予股東及分配多少等之明確證據，而逕自裁罰
        ，不符合事實且不合情理云云，查原告於85年度至90
        年度由香港UNI INE C2帳戶將資金匯入國內德侑股份有
        限公司負責人甲○○君、股東郭清森君之私人帳戶供其
        個人使用，依據該公司協理高春麗君90年6月28日於臺
        北市調查處，曾說明：「資金來源為馬來西亞廠每次出
        貨利潤 (約二成至三成)所累積之資金。」甲○○君於
        90年9月27日於臺北市調查處筆錄說明：「該C2帳戶係
        因我馬來西亞廠交易之盈餘，為稅務規劃目的，而將該
        盈餘轉匯入該C2帳戶，以作為馬來西亞廠週轉金及我個
        人在國內使用等用途」等語，自屬盈餘之分配應歸課個
        人之營利所得，另原告涉嫌未依法辦理扣繳及申報扣繳
        憑單 (85及86年)、股利憑單涉嫌違章，經原告查獲並
        通知補報，惟原告仍未依限按實補報，違反所得稅法第
        102條之1第1項規定，被告處以罰鍰3,000元並無違誤，
        請予維持
　　理  由
一、本件被告處原告罰鍰新臺幣3000元，罰鍰數額在20萬元以下
    （司法院曾依行政訴訟法第219條第2項之規定，將行政訴訟
    法第229條第1項之簡易案件金額提高為20 萬元，並自93年1
    月1日起施行），係屬行政訴訟法第229條第1項第2款規定之
    涉訟事件，應依簡易訴訟程序進行之，先予明。
二、按「個人之綜合所得總額，以其全年左列各類所得合併計算
    之：第1類：營利所得：公司股東所獲分配之股利總額、合作
    社社員所獲分配之盈餘總額、合夥組織營利事業之合夥人每
    年度應分配之盈餘總額……合夥人應分配盈餘總額及獨資資
    本主經營獨資事業所得之盈餘總額，應按核定之營利事業所
    得額計算之。」、「依第66條之1規定，應設置股東可扣抵稅
    額帳戶之營利事業，應於每年1月底前，將上一年內分配予股
    東之股利或社員之盈餘，填具股利憑單全年股利分配彙總資
    料，一併彙報該管稽徵機關查核；並應於2月10日前將股利憑
    單填發納稅義務人。但營利事業有解散或合併時，應隨時就
    已分配之股利或盈餘填具股利憑單，並於10日內向該管稽徵
    機關辦理申報。」、「營利事業未依第102條之1第1項規定之
    期限，按實填報或填發股利憑單者，除限期責令補報或填發
    外，應按股利憑單所載可扣抵稅額之總額處20%罰鍰，但最高
    不得超過30,000元，最低不得少於1,500元，逾期自動申報或
    填發者，減半處罰。經稽徵機關限期責令補報或填發扣繳憑
    單，扣繳義務人未依限按實補報或填發者，應按扣繳稅額處3
    倍之罰鍰，但最低不得少於3,000元。營利事業違反第102條
    之1第2項規定，未依限申報或未據實申報股東可扣抵稅額帳
    戶變動明細資料者，處7500元之罰鍰，並通知限期補報；逾
    期不補報者，得按月連續處罰至依規定補報為止。」為所得
    稅法第14 條第1項第1類、第102條之1及第114條之3所明定。
三、卷查原告於90年間分配股利4,387,500元予股東，可扣抵稅額
    0元，未於次年1月底前申報股利憑單，有匯入款交易資料明
    細、被告所屬台北縣分局92年7月3日北區國稅北縣二字第
    0920045011函等附原處分卷可稽；是被告依上揭規定，據以
    處罰，洵屬有據。原告雖主張原告87年度至民國89年度均依
    法申報扣繳憑單，其間並無短漏股利憑單之情事，被告未具
    體指明原告係於何年何月何日分配多少股利予那位股東之明
    確證據而逕自裁罰，不但不合情理且已違背「各級稽徵機關
    處理違章漏稅及檢舉案件作業要點第28點」規定，顯有認定
    事實未盡職權調查證據且其認定亦鳥彼此互相矛盾云云；惟
    查原告於85年度至90年度由香港UNI INE C2帳戶將資金匯入
    國內德侑股份有限公司負責人甲○○、股東郭清森之私人帳
    戶，有匯款交易明細附原處分卷可稽；另依據該公司協理高
    春麗90年6月28日於臺北市調查處調查時亦陳明：「資金來
    源為馬來西亞廠每次出貨利潤 (約二成至三成)所累積之資
    金。」原告公司負責人甲○○於90年9月27日於臺北市調查
    處調查時亦陳明：「該C2帳戶係因我馬來西亞廠交易之盈餘
    ，為稅務規劃目的，而將該盈餘轉匯入該C2帳戶，以作為馬
    來西亞廠週轉金及我個人在國內使用等用途」等語，有各該
    筆錄附原處分卷可按；綜情以觀，自屬盈餘之分配應歸課個
    人之營利所得，自應依法申報股利憑單；經被告查獲並通知
    補報，惟原告仍未依限按實補報，是被告認其違反所得稅法
    第102條之1第1項規定，乃處以罰鍰3,000元，並無違誤，復
    查及訴願決定遞予維持，亦無不合；原告訴請撤銷，為無理
    由，應予駁回。又本件係適用簡易訴訟程序，爰不經言詞辯
    論逕為判決。
據上論結，本件原告之訴為無理由，爰依行政訴訟法第233條第1
項、第98條第3項前段，判決如主文。
中　　華　　民　　國　　94　　年　 　3　　月　　28    日
          臺北高等行政法院  第六庭
      　　　　　　          法　官    許瑞助
上為正本係照原本作成。
本件以訴訟事件所涉及之法律見解具有原則性者為限，始得於本
判決送達後20日內向本院提出上訴狀並表明上訴理由，如已於本
判決宣示後送達前提起上訴者，應於判決送達後20日內補具上訴
理由（均按他造人數附繕本），且經最高行政法院許可後方得上
訴。
中　　華　　民　　國　　94　　年　 　3　　月　　28    日
                            書記官    吳芳靜
